臺北高等行政法院判決　　　　　　　　　　　　　　九十一年度訴字第一一六一號
　　　　　　　　　　　　　　　.
　原　　　告　明朋小客車租賃股份有限公司
　代　表　人　甲○○董事長）.
　訴訟代理人　丙○○
　被　　　告　財政部臺北市國稅局
　代　表　人　張盛和（局長）
　訴訟代理人　乙○○
右當事人間因營利事業所得稅事件，原告不服財政部中華民國九十一年一月二十三日
臺財訴字第○九○○○四六一六二號訴願決定，提起行政訴訟。本院判決如左：
　　主  文
原告之訴駁回。
訴訟費用由原告負擔。
    事  實
一緣原告經營小客車租賃業務，民國（下同）八十七年度營利事業所得稅結算申報，
  原列報營業成本新台幣（下同）三六、○○○、四九三元，其中申報折舊九、四五
  一、九四一元。被告初查以原告之運輸設備均為八十四年度以前購進，依行為時營
  利事業所得稅查核準則（下稱查核準則）第九十五條第十四款規定，其實際成本以
  不超過一百萬元為限，本期提列折舊計有五、八五一、九四一元超限，乃予剔除，
  核定營業成本為三○、一四八、五五二元。原告不服，申請復查，經被告於九十年
  六月十一日以財北國稅法字第九○○一九六六九號復查決定書駁回申請，原告猶表
  不服，提起訴願，亦遭決定駁回，遂向本院提起行政訴訟。
二兩造聲明：
  (一)原告聲明：訴願決定及原處分均撤銷。
  (二)被告聲明：如主文所示。
三兩造爭點：
  原告主張其所購入之汽車，成本與收入均較一般同業為高，被告對收入予以認列，
  對成本（折舊）卻予以剔除，忽略收入與成本配合原則，顯有違誤，是否可採？
  (一)原告主張之理由：
    查原告係經營小客車租賃為業，為服務客戶，所購入之汽車，均為較好之車輛，
    故成本較一般同業為高，相對好的服務，其收入亦較一般同業為高，惟查被告及
    訴願決定機關，均只對原告之成本剔除，忽略收入與成本相配合之原則，且未加
    說明，而維持原核定，顯有違誤。又被告認定原告收入從高、折舊不准從高，有
    欠公允。另財政部八十九年三月二十八日台財稅字第八八一九三二四三一號函發
    布前，並未針對營業用乘人小客車可提列折舊金額為特別說明，足見財政部發布
    該函釋是認為之前計算營業用乘人小客車提列折舊限額過低才予明確規定，併此
    敘明。
  (二)被告主張之理由：
    1.本件原告八十七年度營利事業所得稅結算申報，原列報營業成本三六、○○○
      、四九三元，其中含提列運輸設備折舊九、四五一、九四一元，被告初查以原
      告係經營小客車租賃業務，其運輸設備均為八十四年度以前購進，非本期新購
      ，依查核準則規定，其實際成本以不超過一百萬元為限，原告本期提列折舊計
      有五、八五一、九四一元超限，應予剔除，乃核定營業成本為三○、一四八、
      五五二元。原告不服，主張查核準則第九十五條第十四款對於提列實際成本以
      不超過一百萬元為限，係指營利事業新購置小客車，而原告之小客車均為營業
      用小客車，應不適用該上限之限制。財政部八十七年三月三十一日台財稅第八
      七一九三七四一九號函令發布修正之查核準則第九十五條第十四款，已將乘人
      小客車得計提列折舊之實際成本上限金額提高為一百五十萬元，依同準則第一
      百十六條第二項規定，自八十七年度營利事業所得稅結算申報起適用，故如否
      准原告依實際成本提列折舊，亦應依提高後之一百五十萬元認列。是被告未考
      慮收入與成本相配合，成本高之車輛，其相對收入亦高，逕將成本（折舊）剔
      除，相對收入卻予認列，用法認知顯有疏失等語，申請復查。被告復查決定以
      ，雖查核準則第九十五條第十四款於八十七年三月三十一日將乘人小客車得提
      列折舊之實際成本上限金額由原一百萬元，提高為一百五十萬元，並自八十七
      年度起適用，惟查原告本期提列折舊之運輸設備均為八十四年度以前購置，並
      非本期新購置，故無其適用，原核定以原告用實際成本提列折舊，核與行為時
      查核準則規定不符，超提折舊計五、八五一、九四一元不予認定，尚無不合。
      至查核準則第九十五條第十四款規定所稱之小客車，兼指營業用小客車及自用
      小客車均有其適用，不因業別而提列折舊有所不同，所訴營業用小客車提列折
      舊無相關規定之適用乙節，顯係誤解法令為由，駁回其復查。
    2.茲原告猶執前詞爭執並主張財政部配合事實需要，以八十九年三月二十八日台
      財稅第八八一九三二四三一號函，准營業用乘人小客車，依規定計提折舊時，
      其實際成本提高上限為三百五十萬元，則被告未考慮原告之營業需要及收入與
      成本相配合之原則，剔除折舊五、八五一、九四一元，顯有不當等語，提起訴
      願案經財政部持被告相同理由予以駁回。原告猶未甘服，提起行政訴訟，主張
      原告為一經營小客車租賃為業之公司，為服務客戶，所購入之汽車，均為較好
      之車輛，故成本較一般同業為高，相對好的服務，其收入亦較一般同業為高，
      今被告及訴願決定機關，均只對原告之成本剔除，而忽略了收入與成本相配合
      之原則，且未加說明，而維持原核定，實有疏失等語。
    3.第查乘人小客車依規定耐用年數計提折舊時之實際成本上限，雖經修正查核準
      則第九十五條第十四款規定，提高為一百五十萬元，惟須營利事業於八十七年
      度起新購置者，始有其適用；另經營小客車租賃業務之營利事業新購置營業用
      乘人小客車，依規定計提折舊時之實際成本上限，依財政部八十九年三月二十
      八日台財稅第八八一九三二四三一號函釋，提高至三百五十萬元，亦明定自八
      十八年一月一日起開始適用。卷查原告所有系爭運輸設備既為八十四年度以前
      所購進，並非本期新購置，自無上開修正查核準則第九十五條第十四款規定或
      財政部八十九年三月二十八日台財稅第八八一九三二四三一號函釋之適用餘地
      ，原告復執前詞爭執，仍難認有理由，核無足採。
　　理  由
一按「營利事業新購置乘人小客車，依規定耐用年數計提折舊時，其實際成本以不超
  過一百萬元為限，超限之折舊額，不予認定。」為行為時查核準則第九十五條第十
  四款所明定。
二本件原告經營小客車租賃業務，八十七年度營利事業所得稅結算申報，原列報營業
  成本三六、○○○、四九三元，其中申報折舊九、四五一、九四一元。被告初查以
  原告之運輸設備均為八十四年度以前購進，依行為時查核準則第九十五條第十四款
  規定，其實際成本以不超過一百萬元為限，本期提列折舊計有五、八五一、九四一
  元超限，乃予剔除，核定營業成本三○、一四八、五五二元。原告不服，循序申請
  復查、提起訴願，遞遭駁回，復起訴主張其所購入之汽車，成本與收入均較一般同
  業為高，被告對收入予以認列，對成本（折舊）卻予以剔除，忽略收入與成本配合
  原則，顯有違誤，詳如其起訴狀事實欄所載理由等語。查本件原告八十七年度營利
  事業所得稅結算申報，所列報運輸設備車輛，均係八十四年度以前購進，有其財產
  目錄附原處分卷可稽，復為兩造所不爭執，自堪認為真實，則其提列折舊時，實際
  成本以不超過一百萬元為限，被告將原告超限提列之折舊五、八五一、九四一元，
  予以剔除，揆諸首揭規定，自無不合。
三至於原告訴稱：查核準則第九十五條第十四款折舊實際成本以不超過一百萬元為限
  ，於八十七年三月三十一日經財政部發布修正為一百五十萬元，八十九年三月二十
  八日又釋示提高為三百五十萬元，足見行為時查核準則第九十五條第十四款之規定
  ，顯不合理等語。惟查財政部八十七年三月三十一日發布修正提高為一百五十萬元
  ，限於八十七年新購置乘人小客車始有其適用，又財政部八十九年三月二十八日函
  釋提高為三百五十萬元，亦明文限於八十八年一月一日起新購置營業用乘人小客車
  始得適用，本件如上所述，原告列報折舊車輛，均係八十四年度以前購置，被告依
  行為時查核準則第九十五條第十四款規定，剔除超限提列折舊數額，核無違誤，原
  告所訴，洵不足採。
四綜上所述，本件被告之原處分，認事用法，俱無違誤，訴願決定，予以維持，亦無
  不合，原告起訴意旨，非有理由，應予駁回。
五據上論結，本件原告之訴為無理由，依行政訴訟法第九十八條第三項前段，判決如
  主文。
中　　　華　　　民　　　國　　九十一　　年　　　十　　　月　　　九　　　日
                            臺 北 高 等 行 政 法 院  第 一 庭
                                           審 判 長  法    官  王立杰
                                                     法    官  劉介中
                                                     法    官  黃本仁
右為正本係照原本作成。
如不服本判決，應於送達後二十日內，向本院提出上訴狀並表明上訴理由，如於本判
決宣示後送達前提起上訴者，應於判決送達後二十日內補提上訴理由書（須按他造人
數附繕本）。
中　　　華　　　民　　　國　　九十一　　年　　　十　　　月　　  九 　 　日
                                                     書 記 官  姚國華
